【裁判字號】    90,台上,4641
【裁判日期】    900726
【裁判案由】    違反電信法等罪
【裁判全文】
最高法院刑事判決                                九十年度台上字第四六四一號
    上  訴  人  甲○○
右上訴人因違反電信法等罪案件，不服台灣高等法院中華民國八十七年四月二十八日
第二審判決（八十六年度上訴字第四六五四號，起訴案號：台灣新竹地方法院檢察署
八十五年度偵字第六九六六、七二九三、七三二六、七四八三、七五九二、七七三四
、八二三四、八二三七、八二六四號），提起上訴，本院判決如左：
    主  文
原判決關於甲○○違反電信法部分撤銷，發回台灣高等法院。
其他上訴駁回。
    理  由
一撤銷發回部分
本件原判決認定上訴人甲○○於民國八十五年三月，在台北市世界貿易中心舉行之電
子展中向不詳姓名之人購得無線行動電話（俗稱「大哥大」）攔截器（俗稱「截碼器
」）、密碼鍵入器、密碼鍵入器接頭、行動電話密碼鍵入頭、電源供應器、無線電通
話器、魔術頭等器具後，意圖為自己及他人之不法利益，基於概括之犯意，明知行動
電話之內外碼係由中華電信股份有限公司（下稱中華電信公司）所管理，若未向中華
電信公司申請行動電話獲准，或未經中華電信公司之許可，不得擅自予以攔截、製造
，竟擅自於八十五年三月初，至八十五年八月十五日十二時三十分許，在新竹縣新豐
鄉○○路○段二○五巷四弄十八號其住處、新竹縣新豐鄉省道台一線（下稱台一線）
路旁之攤位上或新竹縣、市境內等不詳之地點多處，以無線行動電話攔截器接上ＤＣ
十二Ｖ電源及天線，將電源開關打開，使用功能鍵「Ｄ」選定Ａ或Ｂ頻段，即ＣＨ：
Ｂ三三四－三五四，續使用「ＮＣ頻／上」或「ＮＣ頻／下」鍵更改，本機所發射及
接收之控制頻道號碼，並選擇「一、攔截特定行動電話的內碼」、「二、單次攔截附
近使用之行動電話的內外碼」、「三、連續攔截附近開機之行動電話的內外碼。」任
何之一方式，趁該偵測區之行動電話使用人正在撥打行動電話時，加以攔截該行動電
話之內、外碼，再將所攔截之內、外碼，鍵入（俗稱「燒入」）其所有或他人所委託
之空白行動電話上，連續偽造（俗稱「盜拷」）他人行動電話門號碼，足生損害於各
該行動電話使用戶，上訴人則以每盜拷一具收取工本費新台幣（下同）一千五百元，
使購買該盜拷行動電話之顧客，得以盜用中華電信公司客戶之電話，並將使用費率計
算被攔截並盜拷之行動電話之客戶上，而不當獲得財產上不法利益，足以妨害電話公
用事業。又劉國華恰有空白行動電話，無從使用，乃於八十五年三月初某日託由張明
雲託請上訴人代為盜拷行動電話，其等三人基於概括犯意聯絡，以每次一千五百元之
代價，連續二次僱請上訴人於新竹縣新豐鄉○○○路旁攤位代為盜拷他人行動電話，
第一次因所盜拷之他人行動電話鎖碼無法撥通，上訴人又以攔截器掃瞄到新竹市警察
局第二分局（下稱竹二分局）分局長正使用公務行動電話（門號為00000000
0）之內、外碼，乃將之盜拷至該劉國華所交付之行動電話後，交由張明雲轉交劉國
華使用，劉國華則以該行動電話盜打於其親朋李永宗（電話（○三七）二二九五○五
號）、朱世廷（電話（○三七）二三○六八三號）、蘇桔豐（電話（○三七）二三二
四五一號）等人，致獲得一萬一千八百八十三元免付電話費用之財產上不法利益，足
生損害於竹二分局，且妨害中華電信公司之電話事業，嗣經警調取00000000
0電話之電話通聯紀錄而查悉上情，於八十五年八月十五日十二時三十分許，在新竹
縣新豐鄉○○路○段二○五巷四弄十八號查獲上訴人，並扣得用以盜拷用詳如附表一
之電信器材一批等情，因認第一審判決論處上訴人共同連續製造電信器材，供他人盜
用他人電信設備通信罪刑（累犯），為無不合，予以維持，駁回上訴人此部分在第二
審之上訴，固非無見。
惟查(一)行動電話手機之電子序號及內碼等，係手機製造商及行動電話通信業者將之輸
錄於行動電話手機之電腦電磁紀錄內，供行動電話通信業者之電腦網路交換控制中心
比對查核，以決定是否准許該手機使用者通信之用，合於永續狀態中表示一定用意證
明之刑法文書概念，自屬刑法第二百二十條第二項、第二百十條之準文書。本件原判
決認定上訴人攔截竹二分局第000000000號公務行動電話之內、外碼以盜拷
行動電話。但上開內、外碼究何所指，是否與上開內碼、序號同具表示一定用意證明
之刑法文書概念，原判決未於理由中詳加闡述說明，自有理由不備之違法。(二)修正前
電信法第五十六條第二項之罪，所謂製造或變造電信器材，供自己或他人盜接或盜用
他人電信設備通信者，係指意圖供自己或他人盜接或盜用他人電信設備通信為目的，
而僅有製造或變造電信器材，尚未盜接或盜用他人電信設備通信之行為，對通信安全
之危害無分軒輊，為保障電信設備合法使用者之權益，認為同有處罰之必要。故盜拷
他人行動電話之序號、內碼等資料於自己之行動電話手機內之行為，除犯偽造準私文
書罪外，尚成立本罪，兩者之間為一行為觸犯數罪名之想像競合犯，應從一重之偽造
準私文書罪論處（本院八十八年度第一次刑事庭會議決議(一)參照）。原判決於理由八
明電信法第五十六條第二項為特別法，逕依特別法論處罪刑，置上開準私文書罪於
不顧，其法律見解是否妥適，尚非無研求之餘地。(三)公訴人認上訴人上開犯行，除犯
電信法第五十六條第二項之罪外，尚觸犯刑法第一百八十八條之罪，但原判決以上訴
人交付盜拷之行動電話與劉國華使用，上開盜打行為，尚不足以增加電信機構行動電
話系統之負荷，而造成通信系統當機，致干擾電信事業之正常發展或影響公眾便利或
生活安寧，應無觸犯刑法第一百八十八條之罪，而不另為無罪之諭知。但於事實欄又
引用起訴書所載謂上開盜打行為足以妨害中華電信公司之電話事業。理由九又明上
開盜打行為已妨害我國電信事業之發展及造成重大損害等語，自有理由矛盾之違法。
上訴意旨雖未指摘及此，然上述違法為本院得依職權調查之事項，應認原判決關於違
反電信法部分有撤銷發回更審之原因。又電信法第五十六條業於八十八年十一月三日
修正公布，並提高其刑度，原審未及比較新、舊法律予以適用，案經發回，於審理時
，應注意及之，附此明。
二駁回部分
按刑事訴訟法第三百七十六條所列各罪之案件，經第二審判決者，不得上訴於第三審
法院，法有明文規定。經查本件上訴人甲○○被訴妨害風化部分，原審係維持第一審
判決，依刑法第二百三十五條第一項論處罪刑，核係刑事訴訟法第三百七十六條第一
款所列之案件，此部分既經第二審判決，自不得上訴於第三審法院，上訴人竟一併提
起上訴，顯非法之所許，應予駁回。
據上論結，應依刑事訴訟法第三百九十七條、第四百零一條、第三百九十五條前段，
判決如主文。
中      華      民      國     九十     年      七      月    二十六    日
                              最高法院刑事第九庭
                                  審判長法官  莊  登  照
                                        法官  洪  明  輝
                                        法官  黃  一  鑫
                                        法官  魏  新  和
                                        法官  林  秀  夫
      右正本證明與原本無異
                                              書  記  官
中      華      民      國     九十     年      八      月      二      日


司法院資訊處製作；財團法人民間司法改革基金會備份。
